臺灣高等法院刑事判決
111年度上訴字第348號
上  訴  人  
即  被  告  胡家豪


選任辯護人  陳義權律師
上列上訴人即被告因違反廢棄物清理法案件，不服臺灣桃園地方
法院109年度訴字第888號，中華民國110年11月5日第一審判決（
起訴案號：臺灣桃園地方檢察署108年度偵字第27675號），提起
上訴，本院判決如下：
    主  文
原判決關於宣告刑部分撤銷。
胡家豪犯廢棄物清理法第四十六條第三款之未經主管機關許可，
提供土地回填廢棄物罪，處有期徒刑壹年肆月。緩刑伍年，緩刑
期間付保護管束，並應於緩刑期間內，向公庫支付新臺幣拾萬元
及參加法治教育肆場次。
    事實及理由
一、按民國110年6月16日修正公布、同月18日施行之刑事訴訟法
    第348條規定「（第1項）上訴得對於判決之一部為之。（第
    2項）對於判決之一部上訴者，其有關係之部分，視為亦已
    上訴。但有關係之部分為無罪、免訴或不受理者，不在此限
    。(第3項）上訴得明示僅就判決之刑、沒收或保安處分一部
    為之」。本案係於上開規定修正施行後之111年1月25日繫屬
    本院，有本院收文戳章在卷可稽（見本院卷第3頁），是本
    案上訴之效力及範圍，即應依現行刑事訴訟法第348條之規
    定判斷。又本件僅被告胡家豪針對原審判處有罪部分之量刑
    提起上訴（見本院卷第53頁、第154頁），故本院以經原審
    認定有罪之事實及論罪為基礎，僅就原審量刑部分進行審理
    ，合先敘明。
二、原審認定之事實：
　　被告係址設桃園市○○區○○路0段000巷000號「鐵工盛企業社
    」負責人。陳得導為桃園市○○區○○區○○段○000○000○000地號
    土地（下稱本案土地，起訴書漏載第142號土地，土地所有
    人為陳得導之子陳柏榞、陳柏豪）之管理人，為委託被告在
    該土地上興建廠房，而於106年5月21日先行委託被告整平該
    土地，並需以乾淨土方回填。惟陳得導無意支付上開土地整
    地費用，被告亦無自掏腰包進行上開整地工程之意，被告遂
    向友人張永濤（又稱張嵩暘）詢問是否有人可從事整地作業
    ，張永濤即向被告介紹某真實姓名年籍不詳、綽號「阿賢」
    之成年人，並由「阿賢」無償為被告進行本案土地整地工程
    。詎被告明知未經主管機關許可，不得提供土地回填、堆置
    廢棄物，且可預見並未要求其需購買乾淨土方以供整地使用
    之「阿賢」，當係任以其他雜物作為整地材料，是「阿賢」
    用以在本案土地上堆置、回填之物品，或有係屬一般事業廢
    棄物之可能，竟猶認縱「阿賢」確以一般事業廢棄物堆置、
    回填在本案土地，亦無違其本意，基於未經主管機關許可提
    供上開土地回填、堆置廢棄物之犯意，接續提供本案土地，
    供「阿賢」在其上堆置並回填自不詳處所產出之廢木材、廢
    塑膠、廢磚瓦、廢輪胎皮、廢橡膠皮及廢電線電纜皮等一般
    事業廢棄物，以此方式整平本案土地。嗣經行政院環境保護
    署環境督察總隊北區督察大隊於108年7月2日前往本案土地
    稽查，始悉上情。
三、原審之論罪：
　㈠核被告所為，係犯廢棄物清理法第46條第3款（原判決誤載為
    第46條第1項第3款）之未經主管機關許可提供土地回填廢棄
    物罪。
　㈡被告未經主管機關許可提供之土地，先供堆置廢棄物後復供
    回填，其提供土地供堆置之前階行為已為提供土地供回填之
    後階行為所吸收，不另論罪。
　㈢被告於106年5月21日起至為警查獲之108年7月2日間，先後多
    次提供本案土地供「阿賢」堆置、回填一般事業廢棄物之舉
    ，均係基於同一犯罪目的而次第行之，侵害同一環境保護之
    社會法益，各行為間之獨立性極為薄弱，且侵害同一法益，
    依一般社會健全觀念，難以強行分開，在刑法評價上，無從
    分割各別論擬，以視為數個舉動之接續施行，合為包括之一
    行為予以評價，較為合理，是屬接續犯，而為包括之一罪，
    僅成立未經主管機關許可提供土地回填廢棄物罪1罪。
四、被告上訴意旨略以：被告坦承犯行，請審酌被告係間接故意
    ，且本案土地上所回填之廢棄物未經檢出有害物質，被告又
    無廢棄物清理法之前案紀錄，而予以從輕量刑，並給予附條
    件緩刑之宣告等語。
五、撤銷改判之理由：
　㈠原審以被告罪證明確，予以論罪科刑，固非無見，惟被告於
    本院準備程序及審理時已坦承犯行（見本院卷第53頁、第54
    頁、第154頁），量刑基礎即有變更，原審未及審酌前情，
    即有未恰，被告據此提起上訴，請求從輕量刑，尚屬有理，
    應由本院予以撤銷改判。
　㈡爰審酌被告於行為時為年約40歲之成年人，且為鐵工盛企業
    社之負責人，應有相當之智識程度與社會經驗，可知未經主
    管機關許可，不得提供土地回填、堆置廢棄物，卻無償委託
    「阿賢」整地，並在未要求「阿賢」需要購買乾淨土方之情
    形下，可預見「阿賢」用以堆置、回填之物品，或有係屬一
    般事業廢棄物之可能，卻仍任由「阿賢」進行堆置、回填，
    致本案土地遭堆置、回填一般事業廢棄物，對生態環境及國
    民衛生均造成不良影響，所為自屬非是，惟念其並無廢棄物
    清理法之前案紀錄（見本院卷第35頁至第37頁本院被告前案
    紀錄表），犯後終能坦認犯行，本案土地所堆置、回填之一
    般事業廢棄物經採樣檢測，未超過「有害事業廢棄物認定標
    準」附表四有毒重金屬（鎘、鉻、銅、鉛）標準（見臺灣桃
    園地方檢察署108年度偵字第27675號卷第99頁至第103頁行
    政院環境保護署108年10月25日環署督字第1080079419號函
    暨檢測報告），兼衡本案土地所堆置、回填一般事業廢棄物
    之範圍、數量，暨被告自陳係國中肄業，做鐵工之工作，家
    中有太太、3個小孩，小孩分別為22歲、21歲、10歲之家庭
    經濟生活狀況（見本院卷第157頁）等一切情狀，就被告所
    為犯行量處如主文第2項所示之刑，以示懲儆。
　㈢被告前未曾因故意犯罪受有期徒刑以上刑之宣告，此有本院
    被告前案紀錄表乙件附卷可佐（見本院卷第35頁至第37頁）
    ，其因一時失慮，致罹刑典，犯後又已坦承犯行，經此刑之
    宣告後，應能知所警惕而無再犯之虞，本院認其所受刑之宣
    告以暫不執行為適當，爰依刑法第74條第1項第1款之規定，
    併宣告緩刑5年，以啟自新。惟為督促其記取教訓，明瞭所
    為非是，爰依刑法第74條第2項第4款、第8款之規定，命其
    於緩刑期間內，向國庫支付新臺幣10萬元及參加法治教育4
    場次。另被告應執行本院對其所為刑法74條第2項第8款之預
    防再犯命令，是依刑法第93條第1項第2款之規定，併為緩刑
    期間付保護管束之諭知，俾兼收啟新及惕儆之雙效，以符緩
    刑宣告之目的。至被告倘未遵期履行前開負擔且情節重大，
    足認原宣告之緩刑難收其預期效果，而有執行刑罰之必要者
    ，本院自得依刑法第75條之1第1項第4款之規定，撤銷其緩
    刑宣告，附此敘明。
據上論斷，應依刑事訴訟法第369條第1項前段、第364條、第299
條第1項前段，判決如主文。
本案經檢察官黃冠中提起公訴，檢察官侯名皇到庭執行職務。
中　　華　　民　　國　　111 　年　　4 　　月　　27　　日
                  刑事第四庭  審判長法　官  陳筱珮
                                    法　官  吳元曜
                                    法　官  羅郁婷
以上正本證明與原本無異。
如不服本判決，應於收受送達後20日內向本院提出上訴書狀，其
未敘述上訴之理由者並得於提起上訴後20日內向本院補提理由書
（均須按他造當事人之人數附繕本）「切勿逕送上級法院」。
                                    書記官  蔡易霖
中　　華　　民　　國　　111 　年　　4 　　月　　27　　日
附錄：本案論罪科刑法條全文
廢棄物清理法第46條
有下列情形之一者，處1年以上5年以下有期徒刑，得併科新臺幣
1千5百萬元以下罰金：
一、任意棄置有害事業廢棄物。
二、事業負責人或相關人員未依本法規定之方式貯存、清除、處
    理或再利用廢棄物，致污染環境。
三、未經主管機關許可，提供土地回填、堆置廢棄物。
四、未依第41條第1項規定領有廢棄物清除、處理許可文件，從
    事廢棄物貯存、清除、處理，或未依廢棄物清除、處理許可
    文件內容貯存、清除、處理廢棄物。
五、執行機關之人員委託未取得許可文件之業者，清除、處理一
    般廢棄物者；或明知受託人非法清除、處理而仍委託。
六、公民營廢棄物處理機構負責人或相關人員、或執行機關之人
    員未處理廢棄物，開具虛偽證明。